臺灣橋頭地方法院刑事判決
                                     109年度交易字第85號
公  訴  人  臺灣橋頭地方檢察署檢察官
被      告  林恩平



上列被告因過失傷害案件，經檢察官提起公訴（108年度調偵字
第735號），本院判決如下：
    主  文
乙○○犯過失傷害罪，處有期徒刑參月，如易科罰金，以新臺幣壹
仟元折算壹日。
    事  實
一、乙○○領有合格聯結車職業駕駛執照，於民國107年10月4日8
    時15分許，駕駛車牌號碼000-0000號自用小客車(下稱甲車)
    ，沿高雄市左營區翠華路外側快車道由南往北行駛，行經該
    路段1486之2號前時，本應注意車前狀況並隨時採取必要之
    安全措施，而依當時天候晴、日間自然光線、柏油路面乾燥
    、無缺陷或障礙物、視距良好等情況，客觀上並無不能注意
    之情事，詎疏未注意及此，貿然前行；適甲○○騎乘車牌號碼
    000-000號普通重型機車(下稱乙車)行駛於同向右前方之機
    慢車專用車道，亦應注意在設有快慢車道分隔線之慢車道時
    速不得超過40公里，且應注意依標線之規定行駛車道，而其
    所行駛之機慢車專用車道與外側快車道間劃有禁止變換車道
    之雙白實線，且無不能注意之情事，亦疏未注意及此，以逾
    40公里之時速超速，同時因迴避違規停放在機慢車專用車道
    上之不詳車牌號碼貨車而向左跨越雙白實線而侵入外側快車
    道，甲車右側車身因而與乙車左後車身發生擦撞，致乙車車
    頭旋轉而撞擊同向右後方機慢車專用車道上由丙○○所騎乘之
    車牌號碼000-000號普通重型機車(下稱丙車)之左後車身，
    甲○○、丙○○遂人車倒地，甲○○受有頭部外傷併腦震盪，顏面
    、雙手、雙膝、雙肘、左乳摩擦燒傷二度至深二度佔體表面
    積4％之傷害，丙○○則受有頭部創傷併蜘蛛膜下腔、硬腦膜下
    出血及左顳骨骨折，胸部挫傷併左側第2至3肋骨骨折，左鎖
    骨骨折、左肩胛骨折、左足第2、3、4蹠骨骨折，肢體鈍挫
    傷之傷害。
二、案經甲○○、丙○○訴由高雄市政府警察局左營分局報告臺灣橋
    頭地方檢察署檢察官偵查起訴。
    理  由
壹、程序部分
　　本案認定事實所引用之卷內被告乙○○以外之人於審判外之陳
    述，檢察官、被告於本院審判時均同意有證據能力(易二卷
    第87頁)，本院復審酌前揭陳述作成時之情況，並無違法取
    證之瑕疵，亦認以之作為證據為適當，是本案有關被告以外
    之人於審判外之陳述等供述證據，依刑事訴訟法第159條之5
    第1項規定，自均得為證據。
貳、實體部分
一、認定事實所憑之證據及理由
（一）上揭犯罪事實，業經被告於審理時坦承不諱(易二卷第81
      、88頁)，並經證人即告訴人甲○○於警詢、偵查及本院審
      理時證述(警卷第11至14頁、第17至19頁、偵一卷第34至3
      6頁、偵二卷第32至33頁、易一卷第85至91頁)、證人即告
      訴人丙○○於警詢及偵查中證述(警卷第26至28頁、第30至3
      1頁、偵一卷第34至36頁、偵二卷第32至33頁)在卷，復有
      告訴人甲○○之國軍高雄總醫院左營分院附設民眾診療服務
      處診斷證明書（警卷第25頁）、告訴人丙○○之高雄榮民總
      醫院診斷證明書（警卷第35頁）、高雄市政府警察局道路
      交通事故調查報告表（一）、（二）-1、道路交通事故現
      場圖（警卷第36至41頁）、高雄市左營分局左營派出所11
      0報案紀錄單（警卷第77頁）、現場照片（警卷第53至67
      頁）、乙車損壞照片（警卷第68至75頁）、公路監理電子
      閘門證號查詢汽車駕駛人資料(被告)（審易卷第23頁）各
      1份在卷可稽，堪認被告前開任意性之自白與事實相符，
      可採為認定事實之依據。
（二）按汽車行駛時，駕駛人應注意車前狀況並隨時採取必要之
      安全措施，道路交通安全規則第94條第3項定有明文。查
      被告考領有合格聯結車職業駕駛執照，其對於前揭規定自
      應知悉甚詳，復衡以案發時客觀上並無不能注意之情事，
      被告竟疏未注意及此而貿然前行，肇致本件車禍發生，則
      被告對本件事故之發生自有違反上開注意義務之過失甚明
      ；另本件經送財團法人成大研究發展基金會鑑定肇事責任
      歸屬，鑑定結果亦認被告在外側快車道行駛未注意車前狀
      況為肇事次因，有該基金會110年7月12日成大研基建字第
      1100001504號函暨所附鑑定報告書1份（易一卷第161至29
      3頁）可佐，又被告之過失行為顯與告訴人2人上開受傷結
      果間亦具有相當因果關係，則被告上開自白其過失造成告
      訴人2人受傷一節與事實相符，洵堪採認。
（三）再者，行車速度，依速限標誌或標線之規定，無速限標誌
      或標線者，應依下列規定：行車時速不得超過五十公里。
      但在設有快慢車道分隔線之慢車道，時速不得超過四十公
      里，未劃設車道線、行車分向線或分向限制線之道路，時
      速不得超過三十公里；機車行駛之車道，應依標誌或標線
      之規定行駛；雙白實線設於路段中，用以分隔同向車道，
      並禁止變換車道，道路交通安全規則第93條第1項第1款、
      第99條第1項、道路交通標誌標線號誌設置規則第149條第
      1項第7款亦分別定有明文。查告訴人甲○○所騎乘之案發路
      段並無速限標誌或標線，但係設有快慢車道分隔線之慢車
      道一節，有前開現場照片在卷足稽，是此路段之最高速限
      即為時速40公里；而告訴人甲○○於案發現場製作談話紀錄
      表時及警詢時均自述其案發時速乃40至50公里(警卷第13
      頁、第45頁)，則其對於本案車禍事故之發生亦有超速行
      駛之過失無訛；又因現場遺留之乙車倒地滑行所生刮地痕
      (12.5公尺)起點始於雙白實線之左側即外側快車道，顯示
      案發前乙車違規由機慢車專用車道向左跨越雙白實線侵入
      外側快車道，此節亦據前開基金會鑑定認告訴人甲○○超速
      且違規跨越雙白線侵入禁行機車之外側快車道為肇事主因
      ，有上開鑑定意見書可佐，而對於本件事故之發生與有過
      失，惟仍不因而影響被告本應遵守前揭規定之注意義務，
      是尚無解於被告本案過失傷害犯行之成立，併予敘明。
（四）此外，上開鑑定意見固認告訴人杜苡菱侵入外側快車道，
      可能係因為了躲避機慢車專用道工地圍籬旁違規停放之貨
      車，但因該貨車於本件事故後離開現場，而無法賦與該貨
      車司機肇事責任(參上開鑑定意見書)，然經本院函詢該基
      金會能否併就該貨車司機鑑定肇事責任，經覆以：乙車煞
      車刮地痕起點已經越過該貨車停放處，顯示乙車在經過該
      貨車後向左迴避而跨越雙白實線侵入外側快車道，並與甲
      車發生撞擊，故鑑定認該貨車司機就本件事故肇事責任約
      5至10％等語，此有上開基金會111年3月15日成大研基建字
      第1110000475號函及附件1份（易二卷第5至13頁）存卷可
      參，而對於本件事故之發生與有過失，惟仍不因而影響被
      告本應遵守前揭規定之注意義務，亦無解於被告本案過失
      傷害犯行之成立。另檢察官固認被告亦有未保持安全間距
      貿然前行之過失（見臺灣橋頭地方檢察署檢察官110年度
      蒞字第4264號聲請調查證據暨補充理由書，易一卷第327
      頁），然本件乃告訴人杜苡菱侵入被告所行駛之外側快車
      道，卷內證據未顯示被告有何未保持適當安全間隔為超車
      之行為，是檢察官此部分認定容有誤會。
（五）至檢察官雖主張上開鑑定意見書認告訴人杜苡菱有肇事因
      素係以乙車於現場所遺留之「剎車痕」起點在雙白實線之左
      側即外側快車道為據，然警方所製作之道路交通事故現場圖
      乃註明該痕跡係乙車「刮地痕」，鑑定所依據之資料即有
      錯誤云云，然經本院函詢高雄市政府警察局左營分局，經
      覆以：現場照片編號8、10、11、12、14、15、27(警卷第
      56至66頁)說明欄均勾選「煞車痕」乙節係誤載，實為「
      刮地痕」，亦即為現場圖(警卷第36頁)上繪製於外側快車
      道之「刮地痕」，其中「刮地痕10.7公尺」為丙車倒地滑
      行所致(起點在第4車道上)，另一「刮地痕12.5公尺」則
      為乙車倒地滑行所致(起點在第3車道上)等語，有高雄市
      政府警察局左營分局110年9月13日高市警左分偵字第1107
      2903600號函及檢附職務報告1份（易一卷第335至337頁）
      佐，而上開鑑定意見書亦係以現場遺留之車輛「刮地痕」
      為鑑定基礎（參易一卷第203頁），並無鑑定基礎資料違
      誤之情形，是檢察官上述所指尚難憑採。另外，告訴人杜
      苡菱之代理人雖主張：如上開鑑定意見書認乙車與甲車發
      生擦撞後，乙車旋轉其扶手右側亦撞擊甲車，而產生甲車
      前後車門中柱附近最深凹痕乙節為真，則何以乙車扶手右
      側無甲車油漆轉印痕跡？又如上開鑑定意見書認乙車前車
      頭撞擊丙車尾之車牌乙節為真，為何丙車尾之車牌上無乙
      車油漆轉印痕跡？等語質疑前開鑑定結果，然乙車扶手左
      側之撞擊痕跡延伸至右側（見易一卷第239頁乙車照片）
      ，是鑑定意見書認乙車左側與甲車發生擦撞後，乙車旋轉
      致其右側亦撞擊甲車乙情，並無明顯悖於客觀事證；另本
      院考量車禍發生時車輛間是否留有他車之相關跡證，應視
      跡證附著之材質與狀況（表面是否光滑平整）、環境（溫
      度、濕度、通風度）、接觸後痕跡有無遭摩擦、抹去、破
      壞或覆蓋等情況而定，不必然能在接觸後確實留下清晰可
      供辨識之跡證，既然在乙車前輪飾板發現有撞擊車牌之線
      狀車損（見易一卷第263頁乙車照片），是認定乙車車頭
      撞擊丙車尾之車牌乙情，亦非明顯悖於客觀事證，告訴代
      理人上述主張亦難採認，併此敘明。
（六）綜上，本案事證明確，被告上開犯行洵堪認定，應依法論
      科。
二、論罪科刑
（一）按行為後法律有變更者，適用行為時之法律，但行為後之
      法律有利於行為人者，適用最有利於行為人之法律，刑法
      第2條第1項定有明文。查被告行為後，刑法第284條業於1
      08年5月29日修正公布，於同年月31日施行，修正前刑法
      第284條原規定：「因過失傷害人者，處6月以下有期徒刑
      、拘役或500元以下罰金；致重傷者，處1年以下有期徒刑
      、拘役或500元以下罰金。從事業務之人，因業務上之過
      失傷害人者，處1年以下有期徒刑、拘役或1千元以下罰金
      ；致重傷者，處3年以下有期徒刑、拘役或2千元以下罰金
      。」，修正後刪除同條第2項而有條項之更動外，並規定
      ：「因過失傷害人者，處1年以下有期徒刑、拘役或10萬
      元以下罰金；致重傷者，處3年以下有期徒刑、拘役或30
      萬元以下罰金。」，已提高一般過失傷害罪有期徒刑及罰
      金刑之法定刑度，經比較新舊法之結果，修正後之規定並
      未較有利於被告，應適用被告行為時即修正前刑法第284
      條第1項前段之規定。
（二）核被告所為，係犯修正前刑法第284條第1項前段過失傷害
      罪。被告以一過失行為，同時使告訴人2 人受有傷害，係
      以一行為觸犯數罪名，為想像競合犯，應依刑法第55條前
      段規定，從重論以一過失傷害罪。又被告於肇事後，在未
      有偵查犯罪職務之機關或公務員發覺其為犯罪人前，即向
      至現場處理本件道路交通事故之員警供承其肇事犯罪等情
      ，有高雄市政府警察局道路交通事故肇事人自首情形紀錄
      表1份(警卷第50頁)存卷可參，符合自首之要件，爰依刑
      法第62條前段規定，減輕其刑。
（三）爰以行為人責任為基礎，審酌本案被告駕駛甲車上路，因
      前述過失肇事，造成告訴人甲○○、丙○○分別受有前述嚴重
      之傷害，惟告訴人甲○○為本案肇事主因，而被告僅為肇事
      次因，且其過失態樣乃未注意車前狀況，並非重大惡劣之
      違規態樣，另有不詳車牌號碼貨車駕駛人亦為肇事因素；
      此外，被告曾否認犯行，辯稱其案發前未見告訴人2人、
      不清楚車禍為何及如何發生，嗣經本院將本件送請財團法
      人成大研究發展基金會鑑定肇事責任後，被告則坦承犯行
      (易一卷第315頁、易二卷第43頁、第81頁、第88頁)，另
      本件係因三方對於賠償金額屢無共識或被告未出席調解程
      序等因素（見審易卷第61至63頁本院109年7月15日調解簡
      要紀錄、易一卷第297頁本院110年9月23日本院調解簡要
      紀錄、易二卷第59頁本院111年4月20日本院調解簡要紀錄
      、易二卷第73至75頁本院111年5月4日本院調解簡要紀錄
      及電話紀錄表），致被告迄未與告訴人2人達成和解及合
      理賠償其等所受之損害；兼衡以被告之前科素行（見易二
      卷第93至95頁臺灣高等法院被告前案紀錄表），及其自陳
      大學肄業，從事聯結車司機工作，離婚有2名未成年子女
      須扶養，經濟狀況勉持，有氣喘之身體健康狀況（易二卷
      第88頁）等一切情狀，量處如主文所示之刑，並諭知易科
      罰金折算標準。
據上論斷，應依刑事訴訟法第299條第1項前段，判決如主文。
本案經檢察官丁○○提起公訴，檢察官戊○○到庭執行職務。
中    華    民    國   111    年     6    月    29    日
                  刑事第七庭  審判長  法  官  周佑倫
                                      法  官  蔡宜靜
                                      法  官  黄筠雅
以上正本證明與原本無異。
如不服本判決應於收受送達後20日內向本院提出上訴書狀，並應
敘述具體理由；如未敘述上訴理由者，應於上訴期間屆滿後20日
內向本院補提理由書（均須按他造當事人之人數附繕本）「切勿
逕送上級法院」。
中　　華　　民　　國　　111 　年　　6 　　月　　29　　日
　　　　　　　　　　　　　　　　　　　書記官　郭力瑋
附錄本案論罪科刑法條：
修正前中華民國刑法第284條
因過失傷害人者，處 6 月以下有期徒刑、拘役或 5 百元以下罰
金，致重傷者，處 1 年以下有期徒刑、拘役或 5 百元以下罰金
。
從事業務之人，因業務上之過失傷害人者，處 1 年以下有期徒
刑、拘役或 1 千元以下罰金，致重傷者，處 3 年以下有期徒刑
、拘役或 2 千元以下罰金。
卷宗標目對照表
一、高雄市政府警察局左營分局高市警左分偵字第10870874900號卷，稱警卷； 二、臺灣橋頭地方檢察署108年度偵字第5284號卷，稱偵一卷； 三、臺灣橋頭地方檢察署108年度調偵字第735號卷，稱偵二卷； 四、臺灣橋頭地方法院109年度審交易字第391號卷，稱審易卷； 五、臺灣橋頭地方法院109年度交易字第85號卷一，稱易一卷； 六、臺灣橋頭地方法院109年度交易字第85號卷二，稱易二卷。